【裁判字號】    88,訴,401
【裁判日期】    890121
【裁判案由】    妨害自由等
【裁判全文】
臺灣雲林地方法院刑事判決                          八十八年度訴字第四一號
    公  訴  人  臺灣雲林地方法院檢察署檢察官
    被      告  癸○○
                丑○○
                寅○○
右列被告等因妨害自由等案件，經檢察官提起公訴（八十八年度調偵字第一六號、第
一七號、第一八號），本院判決如左：
    主  文
丑○○、寅○○共同以非法方法，剝奪人之行動自由，各處有期徒刑肆月，均緩刑
年。
癸○○傷害人之身體，處有期徒刑肆月，緩刑年。
    事  實
一、癸○○前於民國（下同）八十八年七月十七日下午五時三十分許，在臺中縣霧峰
    鄉○○村○○路三二巷一七號前，因細故與丑○○、寅○○之父劉忠成發生爭執
    ，而毀損劉忠成所有之自小客車（未據告訴），丑○○、寅○○乃於同月十八日
    晚間八時三、四十分許，邀同丁○○、丙○○、庚○○、甲○○、己○○、子○○等成年人，共同基於犯意之聯絡，至雲林縣崙背鄉五魁村一一七號癸○○住處
    ，欲與渠談判，因癸○○躲於住處外通之二樓房間，不願出面，丑○○、寅○○
    等一群人乃憤而持不詳數量之鐵鎚與棒球棍損壞癸○○住處二樓房間之白鐵門門
    鎖後，進入癸○○之房間（侵入住宅部分，業經撤回告訴），搗壞該房間內之天
    花板，致生損害於癸○○，並強行將癸○○押至渠住處外約五十公尺處，道路旁
    丑○○、寅○○等人停放之汽車內，剝奪癸○○之行動自由，因癸○○及渠母陳
    甘呼喊救命，且癸○○前於丑○○、寅○○等人侵入渠房間前，先以電話糾集之
    姓名、年籍不詳成年友人約三、四十人，亦適趕至，並共同基於犯意之聯絡，而
    將丑○○、寅○○等人圍住，以不法腕力阻其等離去，妨害其等行使自由離去之
    權利，並將丙○○毆傷，致丙○○受有下顎骨骨折之傷害，幸警據報前來處理，
    始得避免爭執擴大。
二、案經丁○○、丙○○訴請雲林縣警察局西螺分局報告暨癸○○、辛○○訴由臺灣
    雲林地方法院檢察署檢察官偵查起訴。
    理  由
一、訊據被告丑○○、寅○○及癸○○均矢口否認前揭犯行，被告丑○○、寅○○均
    辯稱：其等至被告癸○○住處，係欲與渠商談其等父親劉忠成車輛被砸之賠償事
    宜，經被告癸○○主動要求至其等停車之附近商談，其等並未進入渠住處，或搗
    毀任何物品，詎反遭被告癸○○糾眾圍毆，並被圍住，限制不得離去云云；至被
    告癸○○則以：渠遭被告丑○○、寅○○等一干人強押上車，因渠及渠母高喊救
    命，故路人前來圍住其等，並與丁○○、丙○○等人互毆，傷害一事與渠無涉云
    云置辯。
二、查被告丑○○及寅○○毀損告訴人辛○○即被告癸○○之父住處二樓鐵門、二樓
    房間內天花板及妨害被告癸○○之事實，業據被告癸○○指訴：己○○等人至渠
    住處時，己○○自稱為刑警，並以鐵鎚及棒球棍撬壞其住處之鐵門，進屋後，即
    四處敲打，渠臥室內之天花板原本完好，鏡子本懸掛於牆上，而衣櫃亦無開啟，
    但該天花板業遭破壞，鏡子易位，衣櫃且被搗亂，又被告陳振吉、寅○○將渠押
    入距住處外，約五十公尺處其等之車內，被告丑○○、寅○○二人將渠手臂反制
    在背後，其他人則分持棒球棍在後等語綦詳。
三、而證人陳甘即被告癸○○之母於本院中證稱：己○○自詡為南投縣警察局霧峰分
    局刑事組之人員，表示欲進屋抓人，但未出示任何證件，即四處搜索，其他到場
    之人均到其住處樓上房間，因其子遭押往路旁車內，其乃大喊救命，路人遂停車
    阻擋渠等離去，其夫適返家，亦將渠等擋住，當時渠等仍有人持木棍，但天色昏
    暗，未看清楚為何人持之等語（均參見本院八十八年十一月九日訊問筆錄）；又
    告訴人辛○○亦堅詞指稱：渠適返家，目睹渠子被對方押入車等語相符（參見八
    十八年度偵字第四四五五號偵查卷第一一頁正面）；另證人乙○○即到場處理之
    警員在本院中且結證：被告癸○○住處二樓之白鐵門門鎖處，有約為拳頭般大小
    之凹洞，屋內之毀損情形則如偵查卷照片所示，另距被告癸○○住處外約五十公
    尺處，被告丑○○等三、四部車輛旁，則發現有折斷成三節之棒球棍一支，該處
    附近之水溝中亦有完好之棒球棍一支等語（參見同上本院訊問筆錄），互核均相
    符合，且與被告癸○○前開陳詞無左，復有現場照片可稽，是被告癸○○之指訴
    ，應堪採信。參以，被告癸○○甫與被告丑○○、寅○○等人於被告癸○○之住
    處外有嚴重之衝突，而警員且迅即趕至處理，則被告癸○○應無餘裕偽裝渠住處
    二樓房間之現場；又該處為被告癸○○之房間，渠亦無故將房間之門鎖、天花板
    等處撬損之必要。況被告寅○○、丑○○既供云，被告躲藏於家中不出面談判，
    又再三堅稱，被告癸○○確有以電話糾眾，則顯見其等應有進入被告癸○○之住
    處，否則實無從探知被告癸○○是否有撥用電話一事。而本件案外人丁○○、丙○○、庚○○、甲○○、己○○、子○○等人既知被告丑○○、寅○○至被告癸○○住處所欲為何事，則其等顯有犯意之聯絡，並互有上開行為分擔，職此，均
    應就其全體之行為，共負其責。
四、公訴書所載本件雙方爭執之時間約在該日晚間八時四十五分許，惟該時間實為大
    略推定之時點，蓋激烈衝突之雙方，衡情難有特於注意爭執之精確時間者，應先
    指明。茲查，被告癸○○並不否認其伯父廖金獅及其舅父陳玉清均於事發後立即
    趕赴現場，且稱其伯父適至其住處找其父，而其舅父係路人所通知云云，究其所
    辯，被告癸○○伯父到場一節，或出偶然，惟本件衝突果事發突然，路人豈得即
    時通知其舅父，是被告癸○○前述辯解，其與情理，已屬有悖。又被告癸○○坦
    承0000000000號行動電話為渠所使用無訛，而查，該電話於同晚八時
    （下同）三十九分四十六秒、四十分四十三秒、四十六分十一秒及五十分四十一
    秒，各有二十二秒、二十六秒、五十七秒及十四秒之通話紀錄，有台灣大哥大股
    份有限公司通聯紀錄在卷可考，右開時點前後期間，適橫跨本件推定之爭執時間
    。另被告癸○○住處，屬較偏僻地點，但警網前往處理時，民眾已佔滿車道等事
    實，業經證人乙○○證述在卷，再證人劉忠成即被告丑○○、寅○○之父亦於本
    院中證云：該時，其女子○○曾打電話告知，渠人在雲林縣崙背鄉被告癸○○住
    處，遭三、四十人圍住，故由其向台中縣警察局霧峰分局霧峰派出所報案，請求
    轉知當地警員前往處理等語，與證人劉忠成之證言，相核尚無歧異，而以該偏僻
    地點竟同時有三、四十位路人前來相助，似與社會實情亦不合。此外，被告丑○○、寅○○指訴之情節，與證人庚○○、甲○○、己○○、子○○、王宗仁、壬○○、王聰田、戊○○等人證訴之情節，且大致相符，復以，告訴人丙○○被圍
    毆後，受有下顎骨骨折之傷害，尚有台中縣大理市仁愛綜合醫院之診斷證明書可
    憑，職此足徵，限制被告丑○○、寅○○等人行動自由及傷害告訴人丙○○之人
    ，應為被告癸○○所糾集無訛，被告癸○○右詞所辯，亦屬飾卸之詞，渠仍應就
    所糾集者之共犯行為，負其責任。綜前所陳，本件事證業臻明確，被告等之犯行
    均堪以認定。
五、核被告丑○○、寅○○係犯刑法第三百零二條第一項以非法方法剝奪人之行動自
    由罪及第三百五十四條損壞罪，而被告癸○○與渠所糾集之不詳數人間之犯行，
    則核犯前開刑法第三百零四條第一項之以強暴手段妨害人行使權利罪及第二百七
    十七條第一項之傷害罪；公訴人認被告癸○○與所糾友人，核犯刑法第三百零二
    條第一項罪部分，與法未洽，應予變更。被告丑○○、寅○○與案外人丁○○、
    丙○○、庚○○、甲○○、己○○、子○○等人同至被告癸○○住處，且共同實
    施前開犯行，業據右述，又被告癸○○與渠所糾集之人，衡之情理，亦均應知悉
    所來為何，另雙方各眾，並各有行為分擔，故分別均屬共同正犯。被告等所犯各
    罪間，均有方法、結果之牽連關係，均應依刑法第五十五條之規定，被告丑○○
    、寅○○應從其情節較重之非法方法剝奪人之行動自由罪處斷，而被告癸○○應
    從其情節較重之傷害罪處斷。爰審酌被告等犯罪之動機、目的、手段、素行、所
    受之刺激、智識程度、所生雙方自由之危害及犯罪後態度等一切情狀，分別量處
    如主文所示之刑。再被告等均未曾受有期徒刑以上刑之宣告，有附卷本院被告全
    國及前案紀錄表台灣雲林地方法院檢察署刑案資料查註紀錄表在卷可稽，本院認
    其等經此教訓後，當益警惕，應無再犯之虞，因認其所宣告之刑，以暫不執行為
    適當，併均予宣告緩刑三年，以勵來茲，而啟自新。末查，丑○○、寅○○等人
    所持用之鐵鎚及棒球棍並未扣案，且其等亦均否認攜帶該等物品，是本院無從確
    認其等持有上揭物品之數量暨究為何人所有，為避免沒收執行之困難，爰不為沒
    收宣告之諭知，附此敘明。
六、公訴意旨另認被告癸○○及渠所糾集之人亦共同涉犯傷害告訴人丁○○乙節，惟
    查，經遍尋偵查全卷，均無可佐實據，而告訴人丁○○且自始至終未提出任何事
    證可供本院調查，職此，本院就此部分，自難據其單方指訴，驟為被告癸○○不
    利益之認定。而依公訴意旨應認此部分，與被告癸○○上揭所犯傷害罪，有裁判
    上一罪之想像競合關係，故該部分，爰不另為無罪判決之諭知。
據上論斷，應依刑事訴訟法第二百九十九條第一項前段、第三百條，刑法第二十八條
、第三百零二條第一項、第三百五十四條、第三百零四條第一項、第二百七十七條第
一項、第五十五條、第七十四條第一款，罰金罰鍰提高標準條例第一條前段，判決如
主文。
本案經檢察官王淑月到庭執行職務。
中      華      民      國      八十九    年      一    月    二十一    日
                                    台灣雲林地方法院刑事第二庭
                                            法  官
如不服本判決，應於判決送達後十日內，向本院提出上訴狀。（須附繕本）
附錄論罪科刑法條：
刑法第三百零二條第一項
私行拘禁或以其他非法方法，剝奪人之行動自由者，處五年以下有期徒刑、拘役或三
百元以下罰金。
刑法第三百五十四條
毀棄、損壞前二條以外之他人之物，或致令不堪用，足以生損害於公眾或他人者，處
二年以下有期徒刑、拘役或五百元以下罰金。
第二百七十七條第一項
傷害人之身體或健康者，處三年以下有期徒刑、拘役或一千元以下罰金。
刑法第三百零四條第一項
以強暴、脅迫使人行無義務之事或妨害人行使權利者，處三年以下有期徒刑、拘役或
三百元以下罰金。


司法院資訊處製作；財團法人民間司法改革基金會備份。
